【裁判字號】    98,上易,425
【裁判日期】    981208
【裁判案由】    履行契約
【裁判全文】
臺灣高等法院臺中分院民事判決         98年度上易字第425號
上  訴  人  乙○○
訴訟代理人  趙建興律師
被 上 訴人  甲○○
訴訟代理人  林豐順律師
上列當事人間請求履行契約事件，上訴人對於民國98年9月11日
臺灣臺中地方法院98年度訴字第782號第一審判決提起上訴，本
院於98年11月24日言詞辯論終結，判決如下：
    主  文
上訴駁回。
第二審訴訟費用由上訴人負擔。
    事實及理由
一、上訴人主張：兩造於民國（下同）96年2月2日簽訂授權協議
    書，約定伊將所有台證期貨公司帳號 0000000號帳戶（下稱
    系爭帳戶）內之資金新台幣（下同） 200萬元，授權被上訴
    人自96年2月7日起至97年2月6日止，以一年為期，代理伊操
    作期指權之投資買賣。協議書第6條第4項約定，如結算結果
    為虧損且年投資虧損率大於百分之10，被上訴人同意不僅免
    收代理操作費，而且還將補償伊超過百分之10年投資虧損率
    部分之虧損額，並於結算後一個星期內支付。伊於訂約後同
    日完成系爭帳戶之開戶，並匯入 200萬元，經被上訴人一年
    之操作，迄97年2月7日止，系爭帳戶之金額僅餘73萬0783元
    ，年投資虧損率大於百分之10，被上訴人經伊自 97年1月起
    多次聯繫未果，被上訴人顯已違約，伊依民法第 528條、第
    226條第1項、第256條、第229條第2項於 97年3月3日以催告
    函通知被上訴人結算、補償虧損及自訴狀送達時起計算之法
    定遲延利息。被上訴人仍置之不理，爰求為命被上訴人應給
    付伊 106萬9217元，及自起訴狀繕本送達被上訴人之翌日起
    至清償日止，按年息百分之 5計算之利息，並願供擔保請准
    宣告假執行之判決。
二、被上訴人則以下列各點抗辯，並求為判決駁回上訴人之訴，
    如受不利判決，願供擔保請准宣告免為假執行。
  (一)伊曾於系爭授權協議一年到期前要求上訴人延長操作期限至
    97年8月，但上訴人未同意。依兩造簽訂之協議書第2條約定
    ，雙方在授權期滿前一個星期內，如無任何一方提出終止授
    權協議之要求，授權期限將自動延展一年，上訴人於期滿前
    一星期內並未提出終止授權協議之表示，且伊於96年10月間
    即以簡訊告知上訴人延長授權期限事宜，上訴人當時沒有拒
    絕，卻逕自於續約狀態中（97年3月3日）終止契約。契約既
    未經上訴人於授權期限屆滿前一星期內終止，兩造依系爭協
    議書第 2條之約定，即於下一年自動續約，上訴人依協議書
    第 7條約定雖得隨時終止契約，然伊於上訴人提出終止契約
    時，如投資帳戶處於虧損狀態，依協議書第 7條內容伊無須
    對投資虧損額負任何責任。而上訴人主張 97年1月間無法以
    電話聯絡伊，然伊雖不能隨時接聽電話，上訴人仍得以簡訊
    或通知台證期貨營業員留話，上訴人未循此等途徑聯絡伊，
    於情法有違。
  (二)上訴人於96年11月21日至台證期貨指示台證營業員終止合約
    授權，嗣後經兩造溝通，由台證營業員居間協調後，上訴人
    同意繼續授權，由伊操作以彌補損失，亦即續約至 97年8月
    ，若操作仍失敗時，由伊於同年10月結清虧損並補償，詎上
    訴人逕自於同年3月3日結清台證期貨帳戶金額，致授權帳戶
    無資金可操作，伊因無資金可運用而無法操作投資，顯係因
    上訴人一方擅自終止契約之行為，依系爭授權協議書第 7條
    之約定，伊不需要對投資虧損額負任何責任。
  (三)伊對上訴人 97年3月5日、11月10日、12月2日之還款要求，
    依兩造往返之簡訊內容可知，如97年10月伊有足夠現金，即
    依伊之能力還款，但伊所提出之和解處理方式未為上訴人所
    接受，而上訴人其提出之還款方案亦非伊能力所及，故為伊
    所拒絕。綜上所述，伊未承諾賠償，應回歸系爭授權協議書
    約定，依據系爭協議書第 7條約定內容，伊對上訴人之投資
    虧損額毋庸負責。
三、原審為上訴人敗訴之判決，上訴人聲明不服，求為判決(一)原
    判決廢棄。(二)被上訴人應給付上訴人 106萬9217元，及自起
    訴狀繕本送達被上訴人之翌日起至清償日止，按年息百分之
    5計算之利息。被上訴人則求為判決駁回上訴。
四、上訴人主張：兩造於96年2月2日簽訂授權協議書，約定伊將
    所有系爭帳戶內之資金200萬元，授權被上訴人自 96年2月7
    日起至97年2月6日止，以一年為期，代理伊操作期指權之投
    資買賣。協議書第6條第4項約定，如結算結果為虧損且年投
    資虧損率大於百分之10，被上訴人同意不僅免收代理操作費
    ，而且還將補償伊超過百分之10年投資虧損率部分之虧損額
    ，並於結算後一個星期內支付。伊於訂約後同日完成系爭帳
    戶之開戶，並匯入 200萬元，經被上訴人一年之操作，迄97
    年2月7日止，系爭帳戶之金額僅餘73萬0783元等情，業據上
    訴人提出系爭授權協議書、台期貨開戶文件、客戶印鑑卡及
    存款存入憑條等相關文件為證（見原審卷第 6至11頁），復
    為被上訴人所不爭執，堪信上訴人此部分主張屬實。
五、系爭授權協議書第 6條約定：如結算結果為虧損且年投資虧
    損率大於百分之10，被上訴人同意在此情況下不僅免收代理
    操作費，而且還將補償上訴人超過百分之10年投資虧損率部
    分之虧損額，並於結算後一個星期內支付等語（見原審卷第
    7 頁），固為被上訴人所不爭執，惟被上訴人則以：兩造嗣
    後合意延長契約半年繼續由伊操作以彌補損失，亦即續約至
    97年8月，若操作仍失敗時，由伊於同年 10月結清虧損並補
    償之，詎上訴人逕自於同年3月3日結清帳戶，致伊因無資金
    可運用而無法操作，顯係因上訴人一方擅自終止契約之行為
    ，依系爭授權協議書第 7條之約定，被上訴人無須對投資虧
    損額負任何責任等語，資為抗辯。經查：
  (一)上訴人委託被上訴人操作期指權之投資買賣，依系爭授權協
    議書之約定，其期限原為一年，即自 96年2月7日起至97年2
    月 6日止，此為兩造不爭執之事實。又被上訴人抗辯系爭授
    權協議書為上訴人所擬定，亦為上訴人所不爭執。而系爭授
    權協議書第 2後段約定：期滿之前一個星期之內，如無任何
    一方提出終止授權協議的要求，授權期限將自動延展一年（
    見原審卷第 6頁）。上訴人並不爭執其未於系爭授權協議期
    滿前之一個星期之內，向被上訴人提出終止授權協議之要求
    ，惟主張： 96年11月23日被上訴人要求延期半年到97年8月
    ，然上訴人因見持續虧損，並未答應讓被上訴人延長半年，
    在 97年1月間即持續聯絡被上訴人要求一年到期即依約結算
    ，卻聯絡不到被上訴人云云。查上訴人除可以電話聯絡被上
    訴人外，尚可以簡訊、電話語音留言或留話於營業員之方式
    通知被上訴人契約到期終止之意思表示，且據兩造提出之證
    物，雙方憑行動電話簡訊往來頻繁，足見上訴人主張：其在
    97年 1月間即持續聯絡被上訴人要求一年到期即依約結算，
    卻聯絡不到被上訴人云云，並非可採。兩造既未於系爭授權
    協議截止日即97年2月6日到期前之一個星期內提出終止授權
    協議之要求，系爭授權期限應自動延展一年，被上訴人抗辯
    ：依系爭授權協議書第 2條約定：雙方在授權期滿之前一個
    星期之內，如無任何一方提出終止授權協議的要求，授權期
    限將自動延長一年，上訴人在期滿前一星期內並未提出終止
    授權協議的要求，故系爭授權協議授權到期日自動延展一年
    至98年2月6日等語，應可採信。
  (二)系爭授權協議之期間雖因上述情形自動延展一年，但上訴人
    主張：被上訴人自97年3月5日後，多次以簡訊要求延展至97
    年8月，伊見被上訴人一再保證 97年10月會結清其應負責之
    虧損，乃同意上訴人延長半年操作之請求，並於97年3月6日
    發簡訊予被上訴人稱：「我接受你提出的在今年10月份結算
    根據協議（我寄給你的信函內註明）你而應負責的虧損金額
    ，我也承諾在這段期間內不會採取任何的行動，祝你一切順
    利」等語，並提出行動電話簡訊為證（見原審卷第33頁反面
    、34頁正面、72頁）。惟被上訴人抗辯：上訴人於續約協議
    後逕自於97年3月3日將其系爭帳戶結清等語，提出上訴人於
    97年3月3日所發之信函及系爭帳戶客戶存提款彙總表及買賣
    報告書為證（見原審卷第30、104、105頁），並為上訴人所
    不爭執。上訴人除於97年3月3日將系爭帳戶結清之外，依其
    於同日寄發予被上訴人之信函，上訴人並表明：由於個人的
    原因，伊決定不再延續此投資協議等語（見原審卷第70頁）
    。準此，上訴人雖於97年3月6日發簡訊予被上訴人表示接受
    被上訴人所提在97年10月份結算，且承諾該段期間內不會採
    取任何行動，惟上訴人於97年3月3日逕自結清系爭帳戶，致
    被上訴人陷於無資金可運用之窘境而無法履約，從而無論系
    爭授權協議之期間係延展一年或如上訴人所主張之延展半年
    ，上訴人於97年3月3日結清系爭帳戶時，有終止系爭授權協
    議之意思，要無可疑。是系爭授權協議業經上訴人單方於97
    年3月3日終止在案。
  (三)兩造就授權協議之終止（契約記載「中止」，應係「終止」
    ，以下就此用語均更正為「終止」），於系爭授權協議書第
    7條第1項約定：除上述第 5項所提到終止授權協議的條件及
    其處理之方式外，雙方同意任何一方得以在任何時刻提出終
    止授權協議的要求。同條第3項約定：如果提出方為甲方（
    即上訴人，下同）的話，甲方同意在終止授權協議後的兩個
    星期內，按照每年 6萬元的比例計算或終止協議提出當日截
    止投資贏利額的 20%，兩者中等較大者作為給乙方（即被上
    訴人，下同）的賠償，補償乙方應得的代理操作費，比例的
    計算為授權起始日至終止授權協議提出日之日數除以 365。
    要是到終止協議提出當日為止帳戶的投資為虧損的話，甲方
    將不需支付乙方任何費用，而乙方也不需對投資虧損額負任
    何責任等語。查上訴人於兩造就系爭授權協議期限延展期間
    片面終止授權協議，依前揭約定，系爭帳戶縱然虧損，被上
    訴人亦無需對投資虧損額負任何責任。是被上訴人抗辯上訴
    人於授權仍屬有效期限內之97年3月3日自行結清系爭帳戶內
    所有金額，依系爭協議書第 7條之約定：於合約期限內，雙
    方同意任何一方得以在任何時刻提出終止授權的要求，如提
    出方為上訴人，被上訴人不需對投資虧損額負任何責任等語
    ，應可採信。從而上訴人依系爭協議書第 6條之約定請求被
    上訴人補償，難認有理由，無法准許。
六、上訴人復主張：縱被上訴人抗辯依授權協議書第 7條約定無
    須對投資虧損額負責，惟依被上訴人於97年3月5日、11月10
    日、 12月2日所傳送之簡訊內容，被上訴人已承諾返還虧損
    額，且被上訴人同意依系爭協議書第 6條之約定就虧損金額
    補償上訴人，即兩造已和解成立，爰依被上訴人嗣後之承諾
    請求被上訴人補償等語，惟被上訴人否認之。經查：
  (一)被上訴人發送予上訴人相關之簡訊內容如下：
  (1)被上訴人於97年3月3日17時57分發送予上訴人之簡訊謂：「
    ‧‧‧我想如果一定要照合約走，這樣對我不是很公平，真
    的到 8月如果要補錢一塊錢也不會少，給予人家一次機會，
    也給自己一次機會」等語（見原審卷第38頁）。
  (2)被上訴人於97年3月5日17時49分發送予上訴人之簡訊謂：「
    ‧‧‧學長我是真的不想讓你有任何損失，上次你到台中台
    證要出金要自己做，那時候我就想這樣讓你承擔損失是不對
    的，所以希望你多6個月時間給我操作」（見原審卷第 38頁
    ）。
  (3)被上訴人於97年3月5日17時58分發送予上訴人之簡訊謂：「
    還有在操作時間我不習慣投資人告訴我做錯方向，這樣我心
    理影響很大，所以我才要求多半年操作，當時你沒有反對，
    半年很快就過了，這樣大家才會好聚好散」（見原審卷第38
    、39頁）。
  (4)被上訴人於98年3月5日21時58分發送予上訴人之簡訊謂：「
    那就等到10月我有現金再履約了，希望這段時間學長不要有
    所行動，影響我操作，這樣對你我都比較好。」（見原審卷
    第39頁）。
  (二)依被上訴人前揭寄發予上訴人之簡訊內容，被上訴人固曾要
    求上訴人延期半年操作，且表明等到97年10月有現金再履約
    等。而上訴人亦於97年3月6日發簡訊予被上訴人稱：「我接
    受你提出的在今年10月份結算根據協議（我寄給你的信函內
    註明）你而應負責的虧損金額，我也承諾在這段期間內不會
    採取任何的行動，祝你一切順利」等語，並提出行動電話簡
    訊為證（見原審卷第33頁反面、34頁正面、72頁）。惟被上
    訴人之意係到97年10月有現金再履約，且履約之內容不明，
    並附帶條件上訴人不得於期間再有所行動。而上訴人於97年
    3月3日結清系爭帳戶，事實上已無續約之意，且上訴人嗣後
    亦未重新申請帳戶，被上訴人事實上並無帳戶及資金可供操
    作，且上訴人所謂：根據協議被上訴人應負責虧損之金額云
    云，惟依系爭協議，被上訴人無須賠償上訴人，已如前述。
    另依上訴人提出兩造於97年11、12月間兩造簡訊往返內容（
    見原審卷第41、42頁），被上訴人固表示對上訴人所受虧損
    負責，因海外私募基金無法贖回，所以無法履行，只有等看
    看，只有每月部分還等還款計畫等語。然依上訴人提出之兩
    造於該段期間互發之簡訊內容（見原審卷第41、42頁），可
    知當時係上訴人主觀上認為被上訴人應依系爭協議內容負補
    償責任，不斷要求被上訴人依協議內容履行，被上訴人針對
    上訴人之要求所為之回覆，惟依雙方簡訊內容可知上訴人並
    未接受每月部分償還等還款計畫，上訴人於 97年12月2日在
    發予被上訴人之簡訊表明：希望被上訴人先還一半，其餘至
    按月還等語、於 97年12月3日發予被上訴人之簡訊表示：希
    望被上訴人先給20萬元等（見原審卷第42頁），核係上訴人
    另提出不同之還款計畫，依民法第160條第2項規定：「將要
    約擴張、限制或為其他變更而承諾者，視為拒絕原要約而為
    新要約。」上訴人將被上訴人提出之還款方案之要約變更後
    為承諾，依法屬新要約，依同法第 157條規定：「非對話為
    要約者，依通常情形可期待承諾之達到時期內，相對人不為
    承諾時，其要約失其拘束力。」兩造係以簡訊往來為意思表
    示，性質上應屬非對話之意思表示，在通常情形可期待簡訊
    達到之時間內，被上訴人並未有對上訴人此變更內容之新要
    約有承諾之意思表示，上訴人之新要約即失其拘束力。按稱
    和解者，謂當事人約定，互相讓步，以終止爭執或防止爭執
    發生之契約，民法第 736條定有明文。兩造前開簡訊來往內
    容，性質上只能認係兩造私下就被上訴人應否依系爭協議之
    約定補償上訴人、如何補償等為認定性和解之磋商，但兩造
    意思表示未合致，難認已成立和解，從而上訴人依被上訴人
    嗣後之承諾及系爭協議內容請求被上訴人補償，亦屬無據，
    不應准許。
七、綜上所述，上訴人係於系爭協議到期續約後之雙方契約存續
    中，系爭帳戶處於虧損狀態時，終止其與被上訴人之系爭協
    議關係，故依系爭協議書第 7條之約定，被上訴人毋須對上
    訴人之投資虧損額負任何責任。又兩造雖於上訴人終止系爭
    協議後，多次以簡訊商討補償事宜，但意思表示迄未達成合
    致，性質上係兩造私下為認定性和解之磋商，但未成立和解
    ，亦即被上訴人對其還款計畫之要約之意思表示並未承諾，
    自應回歸兩造所訂立之授權協議內容處理，而依系爭協議第
    7 條之約定，被上訴人毋須對上訴人之投資虧損額負任何責
    任，已如前述，從而本件上訴人依約請求被上訴人補償，並
    無所據，不應准許。其假執行之聲請亦失所附麗，應併予駁
    回。原審為上訴人敗訴之判決，及駁回其假執行之聲請，並
    無不合。上訴意旨指摘原判決不當，求予廢棄改判，為無理
    由，應予駁回。
八、本件事證已臻明確，兩造其餘攻擊防禦方法，核與判決結果
    不生影響，爰不逐一論述。
九、據上論結，本件上訴為無理由，依民事訴訟法第449條第1項
    、第78條，判決如主文。
中    華    民    國    98    年    12    月    8     日
                民事第七庭    審判長法  官  童有德
                                    法  官  陳繼先
                                    法  官  曾謀貴
以上正本係照原本作成。
不得上訴。
                                    書記官  王麗珍
中    華    民    國    98    年    12    月    8     日
                                                      Ｓ


司法院資訊處製作；財團法人民間司法改革基金會備份。
